臺灣臺南地方法院交通事件裁定　　　　95年度交聲字第1029號
異議人即　　甲○○
受處分人
　　　　　　　　　　　4
上列受處分人因違反道路交通管理處罰條例案件，對於交通部公
路總局嘉義區監理所台南監理站民國95年11月08日所為之裁決處
分（處分案號：嘉監南字第裁74-ABX515803號）聲明異議，本院
裁定如下：
    主  文
異議駁回。
    理  由
一、本件異議意旨略以：異議人即受處分人甲○○（下稱異議人
    ）所有車牌號碼ＶＫＥ－四００號輕型機車，於民國九十一
    年一月十七日在忠孝東路四段二一六巷口處，違規迴轉行駛
    ，被台北市政府警察局大安分局員警當場掣單舉發，經原處
    分機關即交通部公路總局嘉義區監理所台南監理站查證屬實
    ，依道路交通管理處罰條例（下稱處罰條例）第四十九條第
    一項第三款、第六十三條第一項之規定，裁處異議人罰鍰新
    台幣（下同）一千八百元，並記違規點數一點。惟異議人之
    上開車輛於九十年九月被竊，因車齡已久，故未向警方報案
    ，嗣於九十一年六月尋獲該車後，始於九十五年九月間發現
    該車於失竊期間，遭不詳之他人於九十一年一月十七日違規
    行駛，致遭員警掣單舉發，而處罰鍰一千八百元；因異議人
    之疏失，未報失竊，致遭處罰鍰，異議人願承擔之，希僅繳
    納最低罰鍰，為此聲明異議等語。
二、本件異議人之違規行為發生於九十一年一月十七日，係在九
    十四年十二月二十八日修正公布，並於九十五年七月一日施
    行之處罰條例第四十九條、第六十三條規定之前；而行政罰
    法係九十四年二月五日以華總一義字第09400016841號命令
    公布，依該法第四十六條規定，自九十五年二月五日開始施
    行；依行政罰法第五條規定：「行為後法律或自治條例有變
    更者，適用行政機關最初裁處時之法律或自治條例。但裁處
    前之法律或自治條例有利於受處罰者，適用最有利於受處罰
    者之規定。」自應以行政機關「最初裁處時」為法律適用之
    依據。從而本件原處分機關為裁決時係九十五年十一月八日
    ，比較修法前後處罰條例第四十九條、第六十三條之處罰規
    定並未修正，僅將第四十九條罰鍰單位由銀元變更為新台幣
    ，修正後之規定並無不利於異議人，有關裁處法律之適用，
    自應依九十四年十二月二十八日修正公布，並於九十五年七
    月一日施行後處罰條例第四十九條、第六十三條規定予以處
    理，始符法旨，合先敘明。
三、按汽車駕駛人迴車時，在禁止左轉路段迴車者，處六百元以
    上一千八百元以下罰鍰；並記違規點數一點，處罰條例第四
    十九條第三款、第六十三條第一項第一款定有明文。
四、經查：
（一）異議人上開經警舉發「違規迴轉」之違規事實，有台北市
      政府警察局北市警交大字第ABX515803號舉發違反道路交
      通管理事件通知單一紙附卷可佐。
（二）按處罰條例第八十五條第一項規定「本條例之處罰，受舉
      發違反道路交通管理事件之受處罰人，認為受舉發之違規
      行為應歸責他人者，應於舉發違反道路交通管理事件通知
      單應到案日期前，檢附相關證據及應歸責人相關證明文件
      ，向處罰機關告知應歸責人，處罰機關應即另行通知應歸
      責人到案依法處理。逾期未依規定辦理者，仍依本條例各
      該違反條款規定處罰。」係賦予汽車所有人舉證真正之違
      規駕駛人，改由車輛駕駛人受罰之權利，藉以平衡車輛所
      有人可能非違規駕駛人之風險。則該違規無論是否為異議
      人所稱之不詳之他人所為，因異議人並未依上述規定向監
      理機關告知真正違規駕駛人姓名、身分證統一編號及住址
      ，有卷附異議人九十五年九月二十七日向原處分機關提出
      之陳述單可證，且異議人於異議狀中陳稱九十年九月至九
      十一年六月間車子失竊未報案，亦無證據證明失竊期間上
      揭車輛不是由伊保管等情，異議人復無法舉證真正之違規
      駕駛人，是此，自應由異議人負違規責任。
（三）再按執行交通勤務警察依法律規定製單舉發違反處罰條例
      所列之違規事實，並由公路主管機關加以處罰，本質係行
      政處分，受處分人不服公路主管機關所為之處罰，依處罰
      條例第八十七條之規定向管轄地方法院聲明異議，自屬行
      政救濟程序，其舉證責任分配，應採民事訴訟上舉證責任
      分配原則，八十七年十月二十八日修正公布之行政訴訟法
      第一百三十六條同揭此旨，而明文規定準用民事訴訟法第
      二百七十七條舉證責任分配之原則。因此，異議人雖以前
      情置辯，惟異議人於上揭時地，未在禁止左轉路段迴車之
      違規乙節，並未提出確實事證以供本院調查，是其所辯尚
      非可信，則原處分機關對車輛所有人即異議人逕予處罰，
      於法有據。
五、綜上，異議人所有之上開車輛，確經人駕駛而有在禁止左轉
    路段迴車之違規行為，並經當場舉發，則原處分機關依處罰
    條例第四十九條第三款、第六十三條第一項規定，參酌違反
    道路交通管理事件統一裁罰基準表之統一裁罰標準規定予以
    處罰，核無違誤，異議人此部分異議為無理由，應予駁回。
六、據上論結，應依道路交通管理處罰條例第八十七條第二項、
    道路交通案件處理辦法第十九條，裁定如主文。
中　　華　　民　　國　　96　　年　　3 　　月　　28　　日
                  交通法庭法　官　鍾邦久
以上正本證明與原本無異。
如不服本裁定應於送達後5日內向本院提出抗告狀（應附繕本）
。
 　　                     書記官　陳慧玲
中　　華　　民　　國　　96　　年　　3 　　月　　28　　日
